【裁判字號】    99,竹簡,121
【裁判日期】    990331
【裁判案由】    清償借款
【裁判全文】
臺灣新竹地方法院民事簡易判決         99年度竹簡字第121號
原      告  丙○○
訴訟代理人  乙○○
被      告  甲○○
上列當事人間請求給付借款事件，本院於民國99年3月23日辯論
終結，判決如下：
    主  文
被告應給付原告新台幣肆拾萬壹仟元，及自民國九十九年一月十
三日起至清償日止，按年息百分之五計算之利息。
訴訟費用由被告負擔。
本判決得假執行。
    事實及理由
壹、程序部分：
    按訴狀送達後，原告不得將原訴變更或追加他訴，但擴張或
    減縮應受判決事項之聲明者，不在此限，民事訴訟法第255
    條第1項第3款定有明文。查本件原告聲請支付命令，原請求
    被告給付原告新臺幣（下同）401,000元及自民國98年10月
    24日起至清償日止按年息百分之5計算之利息，經被告聲明
    異議，視為起訴後，原告於99年3月23日言詞辯論期日將請
    求之聲明變更為：被告應給付原告401,000元及自支付命令
    聲請狀繕本送達翌日（即99年1月13日）起至清償日止按年
    息百分之5計算之利息，核屬單純減縮應受判決事項之聲明
    ，自應准許。
貳、實體部分：
一、原告起訴主張：原告自97年7月至98年8月間陸續借款與被告
    ，供被告購買門牌號碼新竹市○○路12巷29號之房屋（下稱
    系爭房屋），並與被告同住於系爭房屋，合計原告出借之款
    項達511,000元。詎料被告欲出售該屋以賺取價差，致原告
    須搬離該屋，獨自在外租屋居住，雙方乃於98年10月24 日
    結算，將上開借款中之110,000元作為原告與被告同住系爭
    房屋時，給付被告之租金，另協議被告應於98年12月30 日
    清償餘款40萬1千元，惟被告屆期並未清償，且置之不理，
    原告自得依消費借貸之法律關係，訴請被告返還上開款項。
    爰聲明：如主文第1項所示。
二、被告未提出任何書狀以為答辯，惟於本院99年3月23日言詞
    辯論期日到場陳述略以：被告對於協議書之真正並不爭執。
    依協議書所載，被告固應於98年12月30日前清償原告借款
    401,000元，惟該款項中之171,000元部分，係原告於與被告
    同住期間，自行在系爭房屋內添購冷氣機等家電及廚具設備
    所支出，並非被告之借款，應從本件借款債務中予以扣除。
    被告雖於98年10月24日與原告簽立協議書，承認對原告有40
    1,000元之債務，惟當時係因家庭因素不得不簽，被告目前
    無力清償上開債務，待房屋順利出售後，必定會將款項返還
    與原告。並聲明：駁回原告之訴。
三、本院之判斷：
（一）原告主張被告積欠原告401,000元，約定清償期為98年12
      月30日，被告屆期未為清償等情，業據提出與所述相符之
      協議書為證，且被告對於協議書之真正並不爭執，並自認
      兩造確曾於98年10月24日簽立協議書，約定被告應於98年
      12月30日前清償401,000元，則原告所為主張，自堪信為
      真實。
（二）按當事人主張有利於己之事實者，就其事實有舉證之責任
      ，民事訴訟法第277條前段定有明文。又原告於起訴原因
      已有相當之證明，而被告於抗辯事實並無確實證明方法，
      僅以空言爭執者，當然認定其抗辯事實之非真正，而應為
      被告不利益之裁判，最高法院18年上字第1679號著有判例
      可資參照。被告雖以系爭協議書係因家庭因素，不得不簽
      ，及上開借款中171,000元係原告為系爭房屋所支出之家
      電及廚具等款項，不應列入借款，且被告目前無力負擔云
      云為辯。惟查，被告對於簽立協議書時有何意思表示能力
      受壓迫，致違反其本意而簽立之情形並未舉證以實其說，
      自應依其所立之協議書為履行，尚不得於事後翻異，以協
      議書中所立款項中，尚有171,000元不得計入云云拒絕給
      付。況原告為被告所有之系爭房屋支出家電、廚具之費用
      171,000元，乃兩造於簽立協議書時即已結算，計入被告
      應清償之費用，且確係原告為被告所有系爭房屋支出之有
      益費用，被告出售系爭房屋時，即連同上開設備一併出售
      等情，乃兩造不爭之事實，則被告事後再為爭執，洵非可
      採，應堪信原告之主張為真實。
（三）次按消費借貸者，謂當事人一方移轉金錢或其他代替物之
      所有權於他方，而約定他方以種類、品質、數量相同之物
      返還之契約，民法第474條第1項定有明文。本件兩造既已
      就債權債務關係為結算，被告並同意返還原告401,000元
      ，則原告依據消費借貸之法律關係，請求被告返還借款40
      1,000元及自支付命令聲請狀繕本送達之翌日即99年1月13
      日起至清償日止按年息百分之5計算之利息，於法有據，
      應予准許。
四、本件係依民事訴訟法第427條第1項適用簡易訴訟程序所為被
    告敗訴之判決，爰依民事訴訴法第389條第1項第3款規定，
    依職權宣告假執行。
五、據上論結，本件原告之訴為有理由，依民事訴訟法第436條
    第2項、第78條、第389條第1項第3款，判決如主文。
中    華    民    國    99    年    3     月    31    日
                  民事簡易庭    法  官  蔡孟芳
以上正本係照原本作成。
如對本判決上訴，須於判決送達後20日內向本院提出上訴狀。
中    華    民    國    99    年    4     月    6     日
                                書記官  李慧娟

司法院資訊處製作；財團法人民間司法改革基金會備份。
